臺灣板橋地方法院刑事判決　　　　　　 100年度易字第3075號
公　訴　人　臺灣板橋地方法院檢察署檢察官
被　　　告　李諺霖
上列被告因竊盜等案件，經檢察官提起公訴（100 年度偵字第11
556 號），本院判決如下：
    主  文
李諺霖意圖為自己不法之所有，而侵占離本人所持有之物，處罰
金新臺幣壹萬元，如易服勞役，以新臺幣壹仟元折算壹日；又意
圖為自己不法之所有，而侵占離本人所持有之物，處罰金新臺幣
伍仟元，如易服勞役，以新臺幣壹仟元折算壹日；又意圖為自己
不法之所有，而侵占離本人所持有之物，處罰金新臺幣伍仟元，
如易服勞役，以新臺幣壹仟元折算壹日；又意圖為自己不法之所
有，而侵占離本人所持有之物，處罰金新臺幣伍仟元，如易服勞
役，以新臺幣壹仟元折算壹日；又意圖為自己不法之所有，而侵
占離本人所持有之物，處罰金新臺幣伍仟元，如易服勞役，以新
臺幣壹仟元折算壹日。應執行罰金新臺幣貳萬捌仟元，如易服勞
役，以新臺幣壹仟元折算壹日。
    事  實
一、李諺霖係以駕駛計程車為業，其分別為下列行為：
（一）於民國98年8 月8 日凌晨5 時後之某日，在臺北市大安區
      ○○○路2 段219 號臺灣菸酒公司門口附近，拾獲段亭羽
      之國民身分證1 張、健保卡1 張、汽車駕駛執照1 張、重
      型機車駕駛執照1 張及呂詩怡之國民身分證1 張（上開物
      品均係段亭羽於98年8 月8 日凌晨5 時許，在上開地點，
      為真實姓名年籍不詳之人竊取後所棄置，為脫離本人持有
      之物）後，竟基於意圖為自己不法所有之犯意，將上開物
      品侵占入己。
（二）於96年7 月28日後之某日，在不詳地點，拾獲黃敏華之國
      民身分證1 張（係黃敏華於96年7 月28日，在桃園縣大溪
      鎮○○○○道旁，遭真實姓名年籍不詳之人竊取後所棄置
      ，為脫離本人持有之物）後，竟基於為自己不法所有之犯
      意，將該國民身分證侵占入己。
（三）於98年6 月間後之某日，在不詳地點，拾獲傅怡華之國民
      身分證1 張（係傅怡華於98年6 月間，在臺北市○○區○
      ○路上某夜店，遭真實姓名年籍不詳之人竊取後所棄置，
      為脫離本人持有之物）後，竟基於為自己不法所有之犯意
      ，將該國民身分證侵占入己。
（四）於98年10月24日上午6 時20分許後之某日，在不詳地點，
      拾獲劉棖皓之國民身分證1 張（係劉棖皓於98年10月24日
      上午6 時20分許，在臺北市大安區○○○路與和平東路口
      ，遭真實姓名年籍不詳之人竊取後所棄置，為脫離本人持
      有之物）後，竟基於為自己不法所有之犯意，將該國民身
      分證侵占入己。
（五）於98年8 月間後之某日，在不詳地點，拾獲陳維樑之國民
      身分證1 張（係陳維樑於99年8 月間，在臺北市萬華區○
      ○○道與西園路口，遭真實姓名年籍不詳之人竊取後所棄
      置，為脫離本人持有之物）後，竟基於為自己不法所有之
      犯意，將該國民身分證侵占入己。
    嗣李諺霖於100 年1 月20日下午1 時50分許，在新北市○○
    區○○路3 段147 號前，因另案為警拘提，並經警持搜索票
    搜索其駕駛之車牌號碼982-B2號營小客車，扣得段亭羽之國
    民身分證、健保卡、汽車駕駛執照、重型機車駕駛執照、呂
    詩怡之國民身分證、黃敏華之國民身分證、傅怡華之國民身
    分證、劉棖皓之國民身分證、陳維樑之國民身分證各1 張，
    始查悉上情。
二、案經段亭羽、呂詩怡、黃敏華、劉棖皓、陳維樑告訴新北市
    政府警察局三重分局移送臺灣板橋地方法院檢察署檢察官偵
    查起訴。
    理  由
一、按被告以外之人於審判外之言詞或書面陳述，除法律有規定
    者外，不得作為證據，刑事訴訟法第159 條第1 項定有明文
    ；又被告以外之人於審判外之陳述，雖不符前4 條之規定，
    而經當事人於審判程序同意作為證據，法院審酌該言詞陳述
    或書面陳述作成時之情況，認為適當者，亦得為證據，同法
    第159 條之5 第1 項規定甚明。經查：本件被告李諺霖及檢
    察官於本院審理時，對於本判決以下所引證據之證據能力均
    表示不爭執（本院卷第28頁正面），復未於言詞辯論終結前
    ，對前開證據之證據能力提出異議，本院審酌前揭證據作成
    之情況，亦無違法或不當之處，揆諸前揭規定，上開證據自
    均有證據能力無疑，合先敘明。
二、認定犯罪事實所憑之證據及理由：
（一）上揭犯罪事實，業據被告於本院準備程序及審理中坦承不
      諱，又扣案段亭羽之國民身分證、健保卡、汽車駕駛執照
      、重型機車駕駛執照、呂詩怡之國民身分證、黃敏華之國
      民身分證、傅怡華之國民身分證、劉棖皓之國民身分證、
      陳維樑之國民身分證各1 張均係遭竊後脫離本人持有之物
      ，亦據證人即告訴人段亭羽於警詢及偵查中（100 年度偵
      字第11556 號第11至14頁、第83至84頁正面）、證人即告
      訴人呂詩怡、劉棖皓、陳維樑、證人黃敏華、傅怡華於警
      詢中（同上偵卷第7 至10頁正面、第15至18頁正面、第44
      頁反面至45頁反面）證述明確，並有新北市政府警察局三
      重分局搜索扣押筆錄、扣押物品目錄表各1 份（同上偵卷
      第21至24頁）、贓物認領保管單5 張（同上偵卷第27至31
      頁）在卷可稽，堪認被告上開任意性自白核與事實相符，
      應堪採信。
（二）至公訴意旨雖以：被告基於意圖為自己不法所有之犯意，
      於98年8 月8 日凌晨5 時許，在臺北市大安區○○○路2
      段219 號臺灣菸酒公司門口，趁段亭羽所駕駛之車牌號碼
      3060-VJ 號自小客車副駕駛座之車窗未關閉之際，徒手竊
      取段亭羽、呂詩宜放置在該處之皮包1 只（內有段亭羽之
      國民身分證、健保卡、汽車駕駛執照、重型機車駕駛執照
      、呂詩怡之國民身分證各1 張、Ipod MP3、中信銀行信用
      卡1 張、Sony Ericsson K810i 黑色手機1 支、現金新臺
      幣2,700 元、波特包1 個），得手後駕駛不明車牌號碼之
      營業用小客車離開現場，因認被告涉有刑法第320 條第1
      項竊盜罪嫌。訊據被告堅詞否認涉有此部分竊盜犯行，辯
      稱：段亭羽的身分證、汽機車駕照、健保卡及呂詩怡之身
      分證，我是在他丟掉的地點，即和平東路與金山南路口撿
      到的，我都會在那邊排班，因為我有抽菸，會下車走動，
      就是在那附近撿到的，何時撿到的，因為時間已久，所以
      我忘記了，裝在什麼地方，我也忘記了等語。公訴人以被
      告涉有此部分之竊盜犯行，無非以證人即告訴人段亭羽於
      警詢及偵查中之證言，及被告遭警搜獲之段亭羽之國民身
      分證、健保卡、汽車駕駛執照、重型機車駕駛執照、呂詩
      怡之國民身分證各1 紙為據。惟查：
   1、告訴人段亭羽於警詢中證稱：我於現場等待我女朋友呂詩
      怡下班並將大包包放置於副駕駛座，當時因車窗未關，我
      在車上不小心有點睡著，我聽到有車聲，突然醒來發現有
      一名男子正站在我車子副駕駛座旁，正準備要再次偷我車
      上洋酒，因發現我醒來，就假裝關係我，跟我聊天並問我
      是不是太累了，要我小心，多注意身體健康，我跟他道謝
      後，他便走到我車子前將他所駕駛的計程車開走，當時我
      未發現我大包包被他偷走了，是回家才發現。（經警提供
      被告及982-B2號營小客車照片供其指認）我不是很確認是
      被告本人，因為當時那個計程車司機是對我微笑，所以我
      要看到本人才能確定，但是我記得是跟982-B2號營小客車
      一模一樣的車子等語（同上偵卷第11頁反面、12頁正面）
      ；於偵查中證稱：我當天先下班，把車開到臺灣菸酒公司
      門口等我女友，我當時把大包包放在副駕駛座，車窗搖了
      一半以上，因為旁邊有車經過，我就醒來，醒來之後我就
      看到一個人站在我副駕駛座旁對著我笑，我還沒注意到包
      包有無被竊，他當時還要偷我車上後座的洋酒，之後他還
      問我「你很累嗎？剛下班嗎？身體要顧」，之後就開著計
      程車走了，我不確定車牌號碼，但我能確定他車子的廠牌
      是TOYOTA的WISH。（提示被告照片）是當時竊取包包之人
      ，我非常確定他正面的長相等語（同上偵卷第83、84頁）
      。
   2、觀諸告訴人段亭羽上開證言，其自始至終均未親眼目睹被
      告竊取其財物之過程，僅係因其所稱之竊嫌（嗣於偵查中
      指認係被告）上前攀談，事後發覺財物遭竊，故懷疑其財
      物係該竊嫌所為，然縱其所為之證言為真，亦難憑此確認
      其財物究係被告所竊取。況就段亭羽指認之過程觀之，其
      於偵查中雖指認被告為當日上前攀談之人，惟於警詢中證
      述「無法確認是否被告本人」等語，足認其先後證詞已有
      不一；又以其於警詢、偵查中之指認均非多數指認，該指
      認程序已難謂無瑕疵，並參以段亭羽與被告互不相識，且
      與其所稱案發時上前攀談之人僅係偶然見面，並無深刻之
      交往，而其於偵查中為指認之日期（100 年7 月26日）距
      離案發時間（98年8 月8 日）已相隔將近2 年之久，準此
      ，實難僅憑段亭羽於偵查中之指認，即認被告即為段亭羽
      於案發時上前攀談之人，更難逕認被告為竊取其財物之人
      。再以段亭羽所稱該上前攀談之人所駕駛營小客車之廠牌
      、型號為TOYOTA之WISH，核與被告所駕駛之車號982-B2號
      營小客車之廠牌、型號相符部分，然被告於99年9 月3 日
      始向今日交通企業有限公司承租車號982-B2號營小客車營
      業，有車號查詢汽車車籍資料1 紙（同上偵卷第80頁）、
      汽車租賃契約書1 紙（同上偵卷第90頁）在卷可參，且其
      名下並無登記汽車車籍，亦有交通部公路總局臺北區監理
      所100 年10月26日北監車字第1000037823號函及所附之車
      籍查詢資料1 份（本院卷第34至36頁）在卷可參，則被告
      既於99年9 月3 日始承租車號982-B2號營小客車，而本案
      案發時間為98年8 月8 日，自難以段亭羽上開指認作為不
      利於被告之認定。
   3、綜上，因認被告所涉此部分之竊盜罪嫌，犯罪嫌疑有所不
      足。惟按「侵占離本人持有之物罪」之行為人，對該物並
      未先具有委任管理等持有之關係，此與其他類型之侵占罪
      不同，而與「竊盜罪」相同，且所謂「侵占」與「竊盜」
      ，俱以不法手段占有領得財物，其客觀構成要件之主要事
      實雷同，二罪復同以為自己或第三人不法之所有為主觀要
      件，同以他人之財物為客體，同為侵害財產法益之犯罪，
      罪質尚無差異，應認具有同一性，是其起訴之基本犯罪事
      實同一，爰依法變更起訴法條（最高法院86年度台非字第
      187 號判決意旨參照）。
（三）綜上所陳，本案事證明確，被告上開犯行，洵堪認定，應
      依法論科。
三、核被告所為，均係犯刑法第337 條之侵占離本人所持有之物
    罪。被告就事實一、（一）部分，係以一行為同時侵占告訴
    人段亭羽之國民身分證、健保卡、汽車駕駛執照、重型機車
    駕駛執照各1 張及告訴人呂詩怡之國民身分證1 張，有想像
    競合犯之裁判上一罪關係，應僅論以一侵占離本人所持有之
    物罪。其所涉上開5 罪，犯意各別，行為有異，應予分論併
    罰。爰審酌被告拾獲他人證件後，並未交送警局或其他合適
    之機關處理，而將該證件侵占入己，且所侵占之證件數量眾
    多，其行為尚非足取，並兼衡其素行、犯罪動機、目的、手
    段、侵占所得之證件均已由告訴人（被害人）領回及犯罪後
    之態度等一切情狀，量處如主文所示之刑，併諭知易服勞役
    之折算標準，並定應執行刑及諭知易服勞役之折算標準，以
    示懲儆。
據上論斷，應依刑事訴訟法第299 條第1 項前段、第300 條，刑
法第337 條、第55條、第42條第3 項前段、第51條第7 款，刑法
施行法第1 條之1 第1 項、第2 項前段，判決如主文。
本案經檢察官王乙軒到庭執行職務。
中    華    民    國   100    年    12    月    22    日
                  刑事第九庭    法  官  張誌洋
以上正本證明與原本無異
如不服本判決應於送達後10日內向本院提出上訴狀
                                書記官  張桐嘉
中    華    民    國   100    年    12    月    26    日
附錄本案論罪科刑法條全文：
中華民國刑法第337條
（侵占遺失物罪）
意圖為自己或第三人不法之所有，而侵占遺失物、漂流物或其他
離本人所持有之物者，處 5 百元以下罰金。